【裁判字號】    98,裁,2923
【裁判日期】    981130
【裁判案由】    聲請停止執行
【裁判全文】
最  高  行  政  法  院  裁  定
                                      98年度裁字第2923號
抗  告  人  甲○○○
訴訟代理人  呂瑞貞  律師
上列抗告人因與相對人桃園縣政府間聲請停止執行事件，對於中
華民國98年8月17日臺北高等行政法院98年度停字第79號裁定，
提起抗告，本院裁定如下︰
    主  文
抗告駁回。
抗告訴訟費用由抗告人負擔。
    理  由
一、按抗告法院認抗告為不合法或無理由者，應為駁回抗告之裁
    定。
二、本件原裁定以：本件抗告人所有之平鎮市○○段715-2地號
    土地，為相對人「變更中壢平鎮都市擴大修訂主要計畫（部
    分住宅區）（附）為住宅區、公園用地（附）及住宅區（附
    ）案」暨「擬定中壢平鎮都市擴大修訂計畫（原文小十六學
    校用地變更為住宅區）細部計畫案」，納入市地重劃區。復
    經平鎮市和平自辦市地重劃區籌備會依「獎勵土地所有權人
    辦理市地重劃辦法」（以下簡稱獎勵市地重劃辦法），向相
    對人申請為擬辦重劃範圍，且其重劃計畫書並經相對人以97
    年10月29日府地重字第0970362072號函核准在案。抗告人雖
    以系爭市地重劃之辦理違反法令，而提起行政訴訟，並由原
    審法院以98年度訴字第27號都市計畫事件審理中，惟觀諸本
    件聲請意旨所指，系爭重劃會以98年7月8日和平自重字第09
    0708號函命抗告人拆遷一節，經查該函文內雖提及俟工程預
    算書圖審議通過後，預計於本年度9月分發包施工，並請區
    內土地所有權人配合拆除應行拆遷之建築改良物等語，然文
    內並未具體指明應行拆遷之建築改良物標的，已難認屬執行
    之通知。且重劃區內應行拆遷之土地改良物，縣市政府應予
    公告，並予補償，已為平均地權條例第62條之1所明定，前
    開獎勵市地重劃辦法第30條、第31條亦規定補償數額之查定
    及拆遷補償爭議之法定程序，依系爭函文說明欄第一、二點
    內容，係說明該會第一次重劃水理預算書圖及工程預算書圖
    ，送相對人審議之結論及進度，其第三點乃為未來作業程序
    之預告，請各土地所有權人配合相關之拆遷，故應僅係前開
    重劃會就相關重劃進度之通知文件，尚非相對人之行政處分
    或決定之執行，亦難認有急迫情事，是抗告人以此聲請停止
    執行，尚難認屬有據。且抗告人雖主張，系爭建物為抗告人
    與配偶退休後安身之處所，系爭建物坐落之土地是否確於市
    地重劃區內尚有疑義，於本案判決確定前，系爭建物如遭拆
    除將發生難於回復之損害云云，惟查，抗告人前開案件縱經
    行政救濟確認為違法，然抗告人因系爭建物之拆除所生之損
    害，屬財產權之損害，而得依法向相對人請求金錢賠償，本
    件情形與行政訴訟法第116條第2項所謂「難於回復之損害」
    ，亦屬有間，原處分之執行，難謂將發生難於回復之損害情
    事，核與前開停止執行之要件不符，不應准許。
三、抗告意旨略謂：按獎勵土地所有權人辦理市地重劃辦法第21
    條，本件涉及相對人就文小十六學校用地變更，非重劃範圍
    ，否則有公權力行為遁入司法行為，影響重劃範圍內住戶之
    權益。相對人雖以96年12月17日府城鄉字第09604253912號
    公告實施系爭擴大修訂主要計畫及細部計畫案，但又針對前
    述公告實施之重劃範圍，竟核准由重劃會申請自辦市地重劃
   ，造成市地重劃範圍爭議，行政機關均推諉由重劃會處理，
    重劃會又推諉自辦市地重劃範圍均為縣政府公告實施，且抗
    告人所爭執為抗告人土地不應被割裂列入市地重劃範圍，並
    非對地上物補償有爭執。縱本院認非行政處分之執行，亦請
    斟酌為免重劃會以相對人公告實施之都市計畫做保護傘，濫
    權任意拆遷抗告人地上物進行施工，造成難以回復之損害，
    情況緊迫，准予停止行政處分之執行。又依重劃會預定98年
    9月30日針對建成區以外之重劃範圍進行地上地下物拆遷，
    然查抗告人所有坐落桃園縣平鎮市○○段715-2地號土地，
    經公告納入重劃區後，係規劃作為第二住宅區，並非作為公
    共設施保留地，縱依都市計畫法第50條規定，亦無權對抗告
    人地上物強制拆除，抗告人僅請求抗告人土地部分停止行政
    處分執行或停止將抗告人土地納入市地重劃區行政處分之效
    力。
四、本院按：行政訴訟繫屬中，行政法院認為原處分或決定之執
    行，將發生難於回復之損害，且有急迫情事者，得依職權或
    依聲請裁定停止執行，行政訴訟法第116條第2項前段定有明
    文。是以得提起停止執行者，係以行政處分（或訴願決定）
    為限。經查，依本件抗告人於原審所提聲請停止執行意旨所
    指及所附系爭重劃會以98年7月8日和平自重字第090708號函
    通知聲請人拆遷，則本件抗告人所聲請停止執行之對象，應
    為該系爭重劃會對聲請人所發之拆遷通知，原裁定已詳述：
    該通知函文僅係系爭重劃會就未來作業程序之預告，請各土
    地所有權人配合相關之拆遷，故應僅係前開重劃會就相關重
    劃進度之通知文件，尚非相對人之行政處分，亦難認有急迫
    情事。再按行政訴訟法第116條第2項所謂「難於回復之損害
    」，係指其損害不能回復原狀，或不能以金錢賠償，或於一
    般社會通念上，如為執行可認達到回復困難之程度而言。原
    裁定已說明：抗告人縱因系爭建物之拆除所生之損害，尚難
    認有難於回復之損害情事，是抗告人依行政訴訟法第116條
    第2項聲請停止執行，於法尚有未合。經核原裁定駁回抗告
    人之聲請，並無不合，其抗告難認有理由，應予駁回。
五、據上論結，本件抗告為無理由。依行政訴訟法第104條、民
    事訴訟法第95條、第78條，裁定如主文。
中    華    民    國    98    年    11    月    30    日
                    最高行政法院第四庭
                        審判長法官  劉  鑫  楨
                              法官  胡  方  新
                              法官  劉  介  中
                              法官  曹  瑞  卿
                              法官  陳  鴻  斌
以  上  正  本  證  明  與  原  本  無  異
中    華    民    國    98    年    11    月    30    日
                              書記官  張  雅  琴


司法院資訊處製作；財團法人民間司法改革基金會備份。
